臺灣高雄地方法院刑事判決　　　　　　　 96年度訴字第370號
公　訴　人　臺灣高雄地方法院檢察署檢察官
被　　　告　乙○○
　　　　　　　　　　（另案於臺灣高雄監獄執行中）
上列被告因毒品危害防制條例案件，經檢察官提起公訴（95年度
毒偵字第8909、8953號）及移送併案審理（95年度毒偵字第9217
號、96年度毒偵字第74、1329號），嗣因被告就被訴事實為有罪
之陳述，本院並聽取當事人之意見後，改依簡式審判程序進行，
判決如下：
    主  文
乙○○施用第一級毒品，累犯，處有期徒刑壹年；又施用第二級
毒品，累犯，處有期徒刑伍月。應執行有期徒刑壹年肆月。
    事  實
一、乙○○前於民國91年間，因施用毒品案件，經本院以91年度
    毒聲字第2565號裁定送觀察勒戒，因有繼續施用毒品傾向，
    再經本院以91年度毒聲字第3066號裁定送強制戒治，於93年
    1 月4 日強制戒治執行完畢，經臺灣高雄地方法院檢察署檢
    察官以93年度戒毒偵字第854 號為不起訴處分確定。乙○○
    復於(1)94年間，因毒品案件，經法院（本院94年度訴字第12
    2 號、臺灣高等法院高雄分院94年度上訴字第713 號）判處
    有期徒刑10月確定，(2)再因毒品案件，經本院以94年度簡字
    第3294號判處有期徒刑3 月確定，經臺灣高等法院高雄分院
    裁定應執行有期徒刑1 年確定，於95年3 月9 日執行完畢。
    詎其仍未戒除毒癮，竟基於施用第一級毒品海洛因之集合犯
    意，於上開強制戒治期滿釋放後之5 年內，自95年7 月31日
    起至95年9 月27日止，以約每星期施用1 次之頻率，在不詳
    地點，以將海洛因摻入香菸內再點燃吸用之方式，共計施用
    第一級毒品海洛因多次，嗣於附表編號一至四所示時地遭員
    警盤查或因其係毒品列管人口，經警通知接受採尿送驗而查
    獲。復另基於施用第二級毒品甲基安非他命之集合犯意，於
    上開強制戒治期滿釋放後之5 年內，自95年9 月7 日起至95
    年10月27日止，以約每星期施用1 次之頻率，在不詳地點，
    以將甲基安非他命置於玻璃球內加以燒烤而吸取其煙霧之方
    式，共計施用第二級毒品甲基安非他命多次，嗣於附表編號
    二、四、五所示時地遭員警盤查或因其係毒品列管人口，經
    警通知接受採尿送驗而查獲。
二、案經高雄縣政府警察局林園分局報告臺灣高雄地方法院檢察
    署檢察官偵查起訴，及高雄縣政府警察局林園分局報告臺灣
    高雄地方法院檢察署檢察官移送本院併案審理。
    理  由
壹、程序方面：
    按本件被告所犯係死刑、無期徒刑、最輕本刑為3 年以上有
    期徒刑以外之罪，其於準備程序就前揭被訴事實為有罪之陳
    述，經受命法官告知簡式審判程序之旨，並聽取其與公訴人
    之意見後，本院認無不得或不宜改依簡式審判程序進行之處
    ，爰依刑事訴訟法第273 條之1 第1 項、第284 條之1 ，裁
    定本件由受命法官獨任進行簡式審判程序，合先敘明。
貳、實體方面：
一、訊據被告對於上揭犯罪事實坦承不諱，本院復審酌：
    (一)查被告前於民國91年間，因施用毒品案件，經本院以91年
      度毒聲字第2565號裁定送觀察勒戒，因有繼續施用毒品傾
      向，再經本院以91年度毒聲字第3066號裁定送強制戒治，
      於93年1 月4 日強制戒治執行完畢，經臺灣高雄地方法院
      檢察署檢察官以93年度戒毒偵字第854 號為不起訴處分確
      定之事實，有台灣高等法院被告前案紀錄表可稽。是被告
      於涉本案之前，業曾犯施用毒品，並經強制戒治期滿釋放
      甚明。
    (二)次查，經警將被告於附表所示時地遭查獲時所採集之尿液
      送驗結果，係呈附表所示毒品陽性反應，此有附表所示之
      檢驗報告可稽。
    (三)準此而論，被告之尿液經檢驗結果，既係呈附表所示毒品
      陽性反應，顯見被告應有在前揭犯罪時間施用第一級毒品
      海洛因、第二級毒品甲基安非他命之行為甚明。
二、查海洛因及甲基安非他命分屬毒品危害防制條例第2 條第2
    項第1 款所規定之第一級毒品及同條項第2 款所規定之第二
    級毒品，核被告所為，係犯毒品危害防制條例第10條第1 項
    施用第一級毒品罪及同條例第2 項施用第二級毒品罪。被告
    持有第一、二級毒品，復分別進而施用，其持有毒品之低度
    行為，應分別為施用第一、二級毒品之高度行為所吸收，均
    不另論罪。又按刑事法若干犯罪行為態樣，本質上原具有反
    覆、延續實行之特徵，立法時既予特別歸類，定為犯罪構成
    要件之行為要素，則行為人基於概括之犯意，在密切接近之
    一定時、地持續實行之複次行為，倘依社會通念，於客觀上
    認為符合一個反覆、延續性之行為觀念者，於刑法評價上，
    即應僅成立一罪。學理上所稱「集合犯」即屬之（最高法院
    95年度台上字第1079號判決意旨參照）。於毒品施用者在其
    主觀依賴毒品之心理下，須持續、密接施用毒品，再犯率高
    ，且施用次數、重量通常與施用毒品期間成正比，各次施用
    毒品之間隔愈趨密集，是施用毒品行為，本質上具有反覆實
    施之行為特性，依社會通念，客觀上符合一個反覆、延續性
    之行為觀念，依上開說明，施用毒品應為「集合犯」甚明。
    復刑法刪除第56條之修正理由第4 點，同認吸毒犯罪，因適
    用數罪併罰而使刑罰過度評價情形，可以實務補充解釋方式
    ，發展「包括一罪」構成單一犯罪情形，以限縮數罪併罰範
    圍，亦同斯旨，故被告曾經強制戒治期滿釋放仍未能戒除對
    毒品依賴性，而於前揭時地，分別施用第一級毒品海洛因、
    第二級毒品甲基安非他命多次，其施用之時間地點均屬密接
    ，施用手段亦均相同，各應係基於施用者單一意思而反覆實
    行，且為常習、依賴性之施用行為，依一般社會健全觀念，
    難認其數行為得以強行割裂，又侵害法益亦屬單一，在法律
    評價上，應就其於上揭時地施用第一級毒品、第二級毒品之
    犯行，各僅論以包括一罪。被告所犯上開施用第一級毒品罪
    及施用第二級毒品罪之間，犯意各別，罪名不同，應分論併
    罰之。被告有事實欄所列前揭犯罪前科紀錄，有臺灣高等法
    院被告前案紀錄表可稽，其受有期徒刑之執行完畢，五年以
    內故意再犯本件有期徒刑以上之施用第一級毒品罪、施用第
    二級毒品罪，為累犯，均應依刑法第47條第1 項規定加重其
    刑。檢察官雖僅就被告於附表編號二、四所示時地遭查獲之
    施用毒品犯行起訴，就其餘附表編號一、三、五所示時地遭
    查獲之施用毒品犯行，未於起訴書內敘及，惟集合犯為包括
    一罪，檢察官就犯罪事實一部起訴者，依審判不可分之原則
    ，其效力應及於全部，本院自得就被告於附表編號一、三、
    五所示時地遭查獲之施用毒品犯行併予審理。
三、本院審酌被告施用毒品，足以戕害其身心，滋生其他犯罪，
    惡化治安，嚴重損及公益，且被告前曾犯施用毒品，甫經強
    制戒治期滿，竟於短期內再為本件施用毒品犯行，顯見其不
    思悔改，自制力亦顯不佳；惟另考量被告於犯後即能坦承犯
    行，而其施用毒品行為於本質上係屬自我戕害行為，反社會
    性之程度應屬較低等一切情狀，分別量處如主文所示之刑，
    並定其應執行之刑，以資懲儆。
據上論斷，應依刑事訴訟法第273 條之1 第1 項、第284 條之1
、第299 條第1 項前段，毒品危害防制條例第10條第1 項、第2
項，刑法第11條、第47條第1 項、第51條第5 款，判決如主文。
本案經檢察官甲○○到庭執行職務。
中　　華　　民　　國　　96　　年　　3 　　月　　8 　　日
                  刑事第三庭    法　官  郭瓊徽
以上正本證明與原本無異。
如不服本判決，應於收受送達後10日內向本院提出上訴書狀。
中　　華　　民　　國　　96　　年　　3 　　月　　8 　　日
 　　　　　　　　　　　　       書記官  陳瓊芳
附錄
毒品危害防制條例第十條第一項
    施用第一級毒品者，處六月以上五年以下有期徒刑。
毒品危害防制條例第十條第二項
    施用第二級毒品者，處三年以下有期徒刑。
附表
┌───────┬──────┬───────┬─────────┐
│編          號│查 獲 時 間 │查  獲  地  點│查獲時所採集尿液送│
│              │            │              │驗結果            │
├───────┼──────┼───────┼─────────┤
│一、與本案有裁│95年7 月31日│乙○○在高雄縣│呈嗎啡陽性反應，有│
│判上一罪併予審│晚間10時30分│林園鄉文賢村開│長榮大學確認報告、│
│理部分（95年度│許          │南街55巷口，為│列管毒品人口尿液檢│
│毒偵字第9217號│            │警盤查後發現其│體採集送驗紀錄表附│
│）            │            │係毒品列管人口│卷可稽            │
│              │            │，並採集其尿液│                  │
│              │            │送驗          │                  │
├───────┼──────┼───────┼─────────┤
│二、起訴部分（│95年9 月7 日│乙○○在高雄縣│呈嗎啡、甲基安非他│
│95年度毒偵字第│晚間8 時10分│林園鄉西溪村中│命陽性反應，有長榮│
│8953號）      │許          │港路110 號前，│大學確認報告、列管│
│              │            │為警盤查後發現│毒品人口尿液檢體採│
│              │            │其係毒品列管人│集送驗紀錄表附卷可│
│              │            │口，並採集其尿│稽                │
│              │            │液送驗        │                  │
├───────┼──────┼───────┼─────────┤
│三、與本案有裁│95年9 月24日│乙○○係毒品列│呈嗎啡陽性反應，有│
│判上一罪併予審│下午8 時許  │管人口，經警通│長榮大學確認報告、│
│理部分（96年度│            │知至高雄縣政府│列管毒品人口尿液檢│
│毒偵字第74號）│            │警察局林園分局│體採集送驗紀錄表附│
│              │            │中芸派出所接受│卷可稽            │
│              │            │採尿送驗      │                  │
├───────┼──────┼───────┼─────────┤
│四、起訴部分（│95年9 月27日│乙○○係毒品列│呈嗎啡、甲基安非他│
│95年度毒偵字第│晚間8時5分許│管人口，經警通│命陽性反應，有長榮│
│8909號）      │            │知至高雄縣政府│大學確認報告、列管│
│              │            │警察局林園分局│毒品人口尿液檢體採│
│              │            │接受採尿送驗  │集送驗紀錄表附卷可│
│              │            │              │稽                │
├───────┼──────┼───────┼─────────┤
│五、與本案有裁│95年10月27日│乙○○在高雄縣│呈甲基安非他命陽性│
│判上一罪併予審│下午3 時許  │林園鄉○○○路│反應，有臺灣檢驗科│
│理部分（96年度│            │81號前，因另涉│技股份有限公司濫用│
│毒偵字第1329號│            │竊盜案，為警帶│藥物尿液檢驗報告、│
│）            │            │回高雄縣政府警│高雄縣政府警察局林│
│              │            │察局林園分局港│園分局港埔派出所查│
│              │            │埔派出所偵辦，│獲毒品案件嫌犯尿液│
│              │            │並採集其尿液送│對照表附卷可稽    │
│              │            │驗            │                  │
└───────┴──────┴───────┴─────────┘
